【裁判字號】    98,交聲,209
【裁判日期】    980212
【裁判案由】    違反道路交通管理處罰條例聲明異議
【裁判全文】
臺灣臺北地方法院交通事件裁定         98年度交聲字第209號
異  議  人  甲○○
即受處分人
上列受處分人因違反道路交通管理處罰條例案件，對於交通部公
路總局臺北區監理所97年12月11日所為之裁決（原處分案號：北
監自裁字第40-ZIB084110號）聲明異議，本院裁定如下：
    主  文
原處分撤銷。
甲○○汽車駕駛人，行車速度超過規定之最高時速二十公里以上
未滿四十公里以上，處罰鍰新臺幣陸仟元，並記違規點數壹點。
    理  由
一、異議理由略以：受處分人甲○○於民國九十六年十月二十七
    日下午一時三十一分許，駕駛車牌號碼三八二六－ＤＮ號自
    用小客車，行經國道三號公路南下二十五公里處時並未超速
    ，違規之車輛應係行使內側車道之另一車輛，而非其所駕駛
    之前揭車輛，受處分人實為無辜之受害者云云。
二、按「汽車行駛高速公路及快速公路，應依速限標誌指示。」
    ，為高速公路及快速公路交通管制規則第五條第一項前段所
    規定；又「汽車行駛於高速公路、快速公路或設站管制之道
    路，不遵使用限制、禁止、行車管制及管理事項之管制規則
    而有下列行為者，處汽車駕駛人新臺幣三千元以上六千元以
    下罰鍰：一、行車速度超過規定之最高速限或低於規定之最
    低速限。」、「汽車駕駛人之行為有下列情形之一，當場不
    能或不宜攔截製單舉發者，得逕行舉發：．．．七、經以科
    學儀器取得證據資料證明其行為違規。．．．第一項逕行舉
    發，應記明車輛牌照號碼、車型等可資辨明之資料，以汽車
    所有人為被通知人製單舉發。」道路交通管理處罰條例第三
    十三條第一項第一款、第七條之二第一項第七款、第四項亦
    分別定有明文。再按，違反前述規定者，除依原條款處罰鍰
    外，並記違規點數一點，為同條例第六十三條第一項第一款
    所明定。
三、查受處分人駕駛車牌號碼三八二六－ＤＮ號自用小客車（下
    稱本案車輛）於九十六年十月二十七日下午一時三十一分許
    ，行經國道三號公路南下二十五公里處時，速度達每小時一
    百一十三公里，超過該路段每小時九十公里之最高速限，而
    為內政部警政署國道公路警察局第九警察隊（下稱原舉發單
    位）設置於該處之科學儀器即雷射測速照相系統，測得超速
    二十三公里，並拍照取得證據資料證明其行為違規。原舉發
    單位木柵分隊警員繆以祥，即依道路交通管理處罰條例第三
    十三條第一項第一款規定，製單逕行舉發。然受處分人逾應
    到案期限即九十六年十二月十四日六十日以上，仍未到案聽
    候裁決或逕行繳納罰鍰，交通部公路總局臺北區監理所（下
    稱原處分機關）爰於九十七年十二月十一日依道路交通管理
    處罰條例第三十三條第一項第一款、第六十三條第一項第一
    款（裁決書漏引）、違反道路交通管理事件統一裁罰基準及
    處理細則第四十三條第一項、四十四條第一項、違反道路交
    通管理事件統一裁罰基準表規定，行駛高速公路行車速度超
    過規定之最高速限二十公里以上未滿四十公里以上，又逾越
    應到案期限六十日以上，繳納罰鍰或逕行裁決處罰者，裁處
    受處分人罰鍰新臺幣（下同）六千元；受處分人不服，於法
    定期間內具狀聲明異議。
四、經查，受處分人固承認於九十六年十月二十七日下午一時三
    十一分駕駛本案車輛行經前揭地點，然矢口否認有何超速行
    駛之行為，而以前揭情詞置辯。惟查，本件受處分人於九十
    六年十月二十七日下午一時三十一分三十九秒，駕駛本案車
    輛行經國道三號公路南下二十五公里處時，速度達每小時一
    百一十三公里乙節，有原舉發單位以科學儀器採證之照片一
    幀在卷可稽，該照片上資料、數據明載「１０／２７／２０
    ０７（拍攝日期九十六年十月二十七日）」、「１３：３１
    ３９（拍攝時間十三時三十一分三十九秒）」、「９０Ｋｍ
    ｈ（該路段最高速限）」、「１１３Ｋｍｈ行速（被拍攝車
    輛行車速度）」、「１４０．８公尺（違規取攝距離）」、
    「國道三號公路２５公里南向（違規地點）」、「ＵＸ０１
    ５１８５（該雷射測速儀型號）」，且「．．．本案係使用
    雷射測距測速儀器進行違規採證，該儀器（器號ＵＸ０１５
    １８５）業經經濟部標準檢驗局於９６年８月１４日檢定合
    格，其合法性及適用性均符合檢驗及使用規範；該儀器係以
    雷射光束（不見光）直接瞄準行進中之車輛，屬『單點單台
    』之測速方式，車輛如有超出設定之速限即立刻鎖定攝錄存
    檔，雖當時有另一部車輛同時通過，惟該儀器係針對該車進
    行偵測採證，在無遮蔽之情況下，儀器之偵測不受其他車輛
    行進之影響，採證相片中『十字絲』所指之車輛即為超速車
    輛．．．」此有內政部警政署國道公路警察局第九警察隊九
    十七年三月二十日公警九交字第○九七○九七一一四九號函
    附卷足憑，可知本案之雷射測速照相系統，並非對於經過其
    測速區域之所有車輛速度廣泛感應，而係可針對特定車輛為
    單點單臺測速之較先進儀器，且受處分人所指行駛於內側車
    道，車牌號碼為二八二六－ＫＬ號自用小客車，於本案車輛
    違規前一秒，亦因超速行駛而為前揭雷射測速照相系統，測
    得超速十八公里，並拍照取得證據資料證明其行為違規，此
    有原舉發單位所提之違規照片一幀在卷可參，足證該測速儀
    乃先後感應到二不同車輛違規，並分別照相採證，是以受處
    分人辯稱，可能另外車輛超速，致遭誤判云云，容有誤會。
    從而，本件事證明確，受處分人之上開違規行為堪以認定。
五、原處分機關以受處分人違規明確，予以裁處，固非無見，惟
    按「汽車駕駛人有下列各款所列條款之一者，除依原條款處
    罰鍰外，並予記點：一、有．．．、第三十三條．．．情形
    之一者，各記違規點數一點。」道路交通管理處罰條例第六
    十三條第一項第一款定有明文。本件原係以汽車所有人甲○
    ○為被舉發人而逕行舉發，但受處分人自承為駕駛人而提出
    異議，原處分機關於裁決書之處罰主文及舉發違反法條均未
    依道路交通管理處罰條例第六十三條第一項第一款規定予以
    裁處記點，即有未洽而不能維持，應由本院撤銷原處分，並
    按道路交通管理處罰條例第三十三條第一項第一款、第六十
    三條第一項第一款，違反道路交通管理事件統一裁罰基準及
    處理細則第四十三條第一項、四十四條第一項及違反道路交
    通管理事件統一裁罰基準表規定，自為裁處受處分人罰鍰六
    千元，並記違規點數一點。
六、綜上所述，受處分人確有於前述時間駕駛汽車行駛於高速公
    路，不遵使用限制，行車速度超過規定之最高速限二十公里
    以上未滿四十公里以上之違規情事，然原處分漏按道路交通
    管理處罰條例第六十三條第一項第一款記受處分人違規點數
    一點，爰由本院將原處分撤銷，而裁罰如主文第二項所示，
    以資適法。
據上論斷，應依道路交通案件處理辦法第二十條前段，裁定如主
文。
中    華    民    國    98    年    2    月    12     日
                  交通法庭法  官    姚念慈
以上正本證明與原本無異。
如不服本裁定，應於裁定送達後5日內向本院提出抗告狀。
                          書記官    劉芸珊
中    華    民    國    98    年    2     月    13    日


司法院資訊處製作；財團法人民間司法改革基金會備份。
